【裁判字號】    90,上易,2846
【裁判日期】    901129
【裁判案由】    公共危險
【裁判全文】
臺灣高等法院刑事判決                            九十年度上易字第二八四六號
    上  訴  人  臺灣新竹地方法院檢察署檢察官
    被      告  甲○○○
右上訴人因被告公共危險案件，不服臺灣新竹地方法院九十年度易字第一五三號，中
華民國九十年七月十三日第一審判決（起訴案號：臺灣新竹地方法院檢察署八十九年
度偵字第二四九四號）提起上訴，本院判決如左：
    主  文
上訴駁回。
    理  由
一、公訴意旨略以：被告甲○○○明知未受允准，不得持有炸藥或其他相類之爆裂物
    ，且明知氯酸鉀、硫磺混合具有爆裂性或危險性，竟於民國八十九年三月間，向
    乙○○承租位於新竹縣新埔鎮南平里十鄰二二九之一號之平房後，即作為加工爆
    竹之場所，並將可作為製作爆竹煙火封口用之紅泥、具強氧化劑之氯酸鉀、屬還
    原劑之硫磺等物，放置於該處，並無正當理由持有之。嗣於八十九年四月十四日
    ，因氯酸鉀、硫磺等物混合後，將該屋炸毀（毀損部分未據告訴），經警到場循
    線查獲，並扣得氯酸鉀、硫磺及紅泥等物，因認被告涉犯刑法第一百八十六條之
    公共危險罪嫌。
二、按犯罪事實應依證據認定之，無證據不得推定其犯罪事實；又不能證明被告犯罪
    者，應諭知被告無罪之判決，刑事訴訟法第一百五十四條、第三百零一條第一項
    前段分別定有明文；又認定不利於被告之事實，須依積極證據，苟積極證據不足
    為不利於被告事實之認定時，即應為有利於被告之認定，更不必有何有利之證據
    。此之所謂證據，須確屬能為被告有罪之證明，而無瑕疵可指者，始足當之；再
    者，犯罪事實之認定，應憑證據，如未能發現相當證據，或證據不足以證明，自
    不能以推測或擬制之方法，以為裁判基礎；又所謂認定犯罪事實之證據，係指足
    以認定被告確有犯罪行為之積極證據而言，而認定犯罪事實所憑之證據，雖不以
    直接證據為限，間接證據亦包括在內，然而無論直接或間接證據，其為訴訟上之
    證明，須於通常一般人均不致有所懷疑，而得確信其為真實之程度，始得據之為
    有罪之認定，倘其證明尚未達到此一程度，而有合理懷疑存在時，事實審復已就
    其心證上理由予以闡述，敘明其如何無從為有罪之確信，因而為無罪之判決，尚
    不得任意指為違法（最高法院二十九年上字第三一０五號、四十年度臺上字第八
    六號、七十六年臺上字第四九八六號判例意旨參照）。
三、公訴人認被告涉犯公共危險罪嫌，無非以被告於偵查中之供述及證人即屋主乙○
    ○之證述，復有硫磺、氯酸鉀及紅泥扣案，且經內政部警政署刑事警察局鑑定結
    果，氯酸鉀為一種強氧化劑、硫磺屬還原劑，氧化劑與還原劑混合，即有爆裂性
    或危險性為其論據。
四、訊據被告甲○○○承認曾在證人乙○○所有前揭房屋從事爆竹加工之事實，惟堅
    決否認有何持有爆裂物之公共危險犯行，辯稱：「查獲之氯酸鉀、紅泥及硫磺等
    物不是我的。我幫溫先生做加工，將鞭炮串起來，我不會做藥，乙○○租屋給溫
    先生五年。八十九年四月十四日我不在現場，我在八十九年二月租一房間，只做
    一個星期，因母親生病就沒有做了」云云。惟其於原審則辯以：伊只向乙○○承
    租三間平房，本件查獲之氯酸鉀、紅泥及硫磺不是伊的，那些東西在伊三月份承
    租時就已放置在現場，伊只是作加工，是將鞭炮串起來而已，而之前聽乙○○曾
    租給很多人過，曾被抓過，現場也有發現一個瓦斯桶，不知爆炸是否氣爆造成的
    云云。其於本院所辯係幫溫先生做加工，乙○○租屋給溫先生五年，與在原審所
    供伊向乙○○承租三間平房云云，已有所不同。且查（一）經查本件位於新埔鎮
    南平里十鄰二二九之一號之房屋於八十九年四月十四日十二時發生爆炸，有新竹
    縣消防局於九十年二月二十七日以九十竹縣消調字第八八九號函送之調查報告書
    及內附十六幀照片、暨爆炸現場照片七幀附於偵查卷中足參，而本件扣案之紅泥
    、氯酸鉀及硫磺是放在第一間、第二間平房，這些東西應該是用來做爆竹所使用
    的，根據經驗一般做爆竹是需要先封土再裝填火藥。現場那些東西應該是這個步
    驟所使用的，至於剩下的房子裡面有一些雜物。而一般紅泥是放在袋子裡面要用
    時要先倒出來攪拌過才能使用，而現場的紅土就是已經加水攪拌過要使用的等情
    ，業據證人即前往現場處理之警員古文光、劉汝平於原審證述甚明，被告雖一再
    辯稱：上揭扣案物品非為其所有等情，然證人即屋主乙○○於原審審理時結證稱
    ：伊沒有在案發現場放紅泥、氯酸鉀及硫磺等物，去年伊把房子租給一個作柏油
    的人，有搬機器進去，後來不租了，仍把機器留在那裡，伊有叫他搬走，但他說
    不要了，當時他搬走後有把鑰匙還給伊，伊有去現場，不過是從外面玻璃望進去
    ，有看到浴室旁邊的那個房間裡面有架子、機器。再隔壁那個房間裡面有桌子、
    椅子，其餘就沒有東西了。之後就將房子租給被告，當時也有跟被告說叫他把那
    些東西搬出來，他就把機器、架子搬出來，後來伊有去看，看到外面擺著機器、
    架子、椅子及被告掃出來的一些垃圾等語，其於本院九十年十一月十四日調查時
    證稱：（甲○○○有否向你承租新埔鎮南平里十鄰二二九之一號房子？）有。（
    為何房子炸毀？）不知道。（消防隊事後去看，發現有紅泥、氯酸鉀、硫磺，是
    誰的？）是甲○○○的，因為以前沒有。（你租屋前有否看見紅泥、氯酸鉀、硫
    磺？）無，只見做柏油之機器。（被告租你房子作何用途？）我很少去，且門常
    關著，不知做什麼。（被告稱紅泥、氯酸鉀、硫磺是之前房客留下來的？）不是
    。（以前有否租人作爆竹？）租被告之前是做柏油的，至房子被炸毀，我收被告
    二個月房租，不知她做多久等語。證人即在被告之前向乙○○承租前揭新埔鎮南
    平里十鄰二二九之一號房屋之承租人陳明森於原審審理時結證稱：伊在去年一月
    間過完年後向乙○○承租面向房子左手邊數來第一、二、三間三間平房，伊是作
    橡膠濾心的生產，至於未向乙○○承租的部分是乙○○用來放置農具及雜物。伊
    承租時房子是空的，伊搬進去的東西有機器、架子、瓦斯爐、原料（橡膠顆粒及
    油）。後來伊不租時把機器及架子放在那裡，其他都搬走了，後來也忘了去拿。
    （當時有無搬紅泥、氯酸鉀及硫磺進去？）沒有。伊作橡膠濾心生產也用不到這
    些東西，而當時承租這三間平房時，裡面也沒有放這些東西，伊搬走時裡面也沒
    有這些東西，搬走時也有把門鎖好，將鑰匙還給乙○○等情明確，證人乙○○既
    係從事農事工作，證人陳明森係從事橡膠濾心生產之事業，衡情均不會使用扣案
    之紅泥、氯酸鉀及硫磺，上揭紅泥、氯酸鉀及硫磺確係被告承租時搬去該房屋，
    堪以認定。至證人范劉謂妹雖於原審審理時證稱：伊經過案發地點時曾看過屋外
    有一包包的東西，用紙包起來的，大約有三、四包，沒有打開，是放在屋簷下等
    語，然依其證言僅能證明案發現場屋簷下放置有一包包東西，至於那些東西是否
    即是扣案之紅泥、氯酸鉀及硫磺，亦不能證明係被告以外之人所放置，尚難僅以
    證人范劉謂妹所為上揭證詞即為上揭扣案物品非被告所放置之認定。（二）次按
    刑法上所謂爆裂物，係指其物有爆發性，且有破壞力，可於瞬間將人及物殺傷或
    毀損而言。又毛硝、火硝硫磺，雖足供製造軍火之原料，但未經配合以前，均不
    能認為刑法上之爆裂物，最高法院二十二年上字第四一三一號判例及司法院院字
    第一四一八號解釋足資參照。查本件上揭扣案之物品雖為被告置放於現場，已如
    前述，然氯酸鉀係市售之一般化學藥品，為一種強氧化劑，可作為配製煙火類火
    藥（如黑色火藥）或代用炸藥（如雄黃炸藥）之原料。硫磺為市售之一般化學藥
    品，屬還原劑。依化學作用，氧化劑與還原劑混合，即有爆裂性或危險性等情，
    有內政部警政署刑事警察局八十九年十二月二十七日函一份附卷足稽，然氯酸鉀
    既為一種強氧化劑，硫磺為一種還原劑，市面上均可購買到，足見該二種化學劑
    在未混合之前並非爆裂物，而上開現場會發生爆炸，雖不排除與製造爆竹有關，
    為前開新竹縣消防局調查報告中載明，然發生爆炸時被告並不在現場，而現場所
    扣案之氯酸鉀、紅泥及硫磺是製造爆竹所使用的，可能是天氣炎熱凝火而導致爆
    炸等情，亦據證人古文光於原審審理時結證明確，是前揭報告所指不排除與製造
    爆竹有關等情，尚難據此即認被告持有爆裂物。再查，本案扣案之紅泥，係一般
    泥土，可作為製造爆竹煙火時使用之紙筒或紙捲封口之用；又氯酸鉀係市售之一
    般化學藥品，為一般強氧化劑，可作為配製煙火類火藥（如黑色火藥）或代用炸
    藥（如雄黃炸藥））之原料，依據國家標準危險物分類，氯酸鉀係第五類氧化性
    物質，非第一類爆裂物；硫磺為市售之一般化學藥品，可作為工業上製造硫酸之
    原料或配製黑色火藥之添加物。以上紅泥、氯酸鉀、硫磺等物，依其現狀，尚未
    混置，並未配製成黑色火藥，認非槍砲彈藥刀械管制條例第十三條之彈藥主要組
    成零件，亦非同條例第四條第一項第二款所稱之彈藥等情，有內政部警政署刑事
    警察局九十年六月六日刑偵字第七六○四五號函一份在卷足參，足見被告單純持
    有上揭紅泥、氯酸鉀及硫磺，尚非持有爆裂物。並無積極證據足資認定被告確將
    上揭氯酸鉀及硫磺混合並製造成爆裂物後，無故持有，自難僅以被告持有上揭扣
    案之氯酸鉀及硫磺，且被告從事爆竹加工之工作，即認被告所為構成刑法第一百
    八十六條之持有爆裂物犯行。此外，又查無其他積極證據足資證明被告未受允准
    而持有爆裂物之情事，不能證明其犯罪。
五、原審以不能證明被告犯罪為由，諭知被告無罪之判決，經核並無不合。檢察官上
    訴意旨仍執扣案之硫磺屬還原劑，氯酸鉀為強氧化劑，氧化劑與還原劑混合，即
    有爆裂性或危險性，被告未受允准而持有爆裂物等詞，指摘原判決違誤，為無理
    由，應予駁回其上訴。
據上論斷，應依刑事訴訟法第三百六十八條，判決如主文。
本案經檢察官林炳雄到庭執行職務。
中      華      民      國    九十      年     十一     月    二十九    日
                              臺灣高等法院刑事第三庭
                                  審判長法  官  張  連  財
                                        法  官  張  傳  栗
                                        法  官  李  英  勇
右正本證明與原本無異。
不得上訴。
                                        書記官  倪  淑  芳
中      華      民      國     九十     年     十一     月     三十     日


司法院資訊處製作；財團法人民間司法改革基金會備份。
